臺灣高等法院刑事裁定
110年度毒抗字第889號
抗  告  人  
即  被  告  陳無雙


上列抗告人因違反毒品危害防制條例案件，不服臺灣新北地方法
院中華民國110年5月3日裁定（109年度毒聲字第920號），提起
抗告，本院裁定如下：
    主  文
抗告駁回。                                              
    理  由
一、原裁定略以：被告陳無雙於民國109年9月8日上午11時17分
    為臺灣新北地方檢察署（下稱新北地檢署）採尿人員採尿前
    回溯96小時內之某時，在不詳處所、以不詳方式，施用第二
    級毒品甲基安非他命1次之事實，其於偵查中雖否認施用，
    惟其於上開時間經採集之尿液，送交台灣尖端先進生技醫藥
    股份有限公司（下稱台灣尖端公司）以酵素免疫分析法（EI
    A法）初驗及氣相層析/質譜儀法（GC/MS法）複驗檢驗結果
    ，確呈安非他命、甲基安非他命之陽性反應，有上開公司出
    具之濫用藥物檢驗報告、臺灣新北地方檢察署施用毒品犯尿
    液檢體監管紀錄表可佐。按甲基安非他命經口服投與後約70
    %於24小時內自尿液中排出，約90%於96小時內自尿液中排出
    ，由於甲基安非他命成分之檢出與其投與方式、投與量、個
    人體質、採尿時間與檢測儀器之精密度等諸多因素有關，因
    此僅憑尿液中呈安非他命陽性反應，並無法確實推算吸食時
    間距採集時間之長短，然最長可能不會超過4日，此經前行
    政院衛生署藥物食品檢驗局81年2月8日藥檢一字第001156號
    函示明確。準此，被告上開尿液檢體送驗結果既呈安非他命
    、甲基安非他命陽性反應，且該結果係採用氣相層析質譜儀
    法進行確認，已足排除其因服用藥物導致毒品偽陽性反應之
    可能性，顯見其在上開採尿前回溯96小時內之某時點，確有
    施用甲基安非他命之犯行無疑，是其否認施用之辨解顯無足
    採。又其前於107年間因施用毒品案件，經新北地檢署檢察
    官以108年度毒偵字第2044號為附命完成戒癮治療之緩起訴
    處分（下稱附命緩起訴處分），緩起訴期間為108年5月28日
    至109年11月27日止（1年6月），嗣其於前開緩起訴期間內
    ，未完成戒癮治療之處遇措施，違背刑事訴訟法第253條之2
    第1 項應遵守或履行事項，該署檢察官遂於109年10月22日
    以109年度撤緩字第314號撤銷前揭緩起訴處分等情，此有上
    開緩起訴處分書、撤銷緩起訴處分書及其前案紀錄表等可按
    ；且依其前案紀錄表所載，其於本案前，除上開已經撤銷之
    附命緩起訴處分外，未曾因施用毒品而接受觀察、勒戒或強
    制戒治之執行，其實際上既未完成上開戒癮治療，自難等同
    曾接受「觀察、勒戒或強制戒治」之執行完畢，則其本案所
    為，符合毒品危害防制條例第20條第1項規定應裁定令入勒
    戒處所觀察、勒戒。從而，聲請人聲請裁定令被告入勒戒處
    所觀察、勒戒，核無不合，應予准許等語。
二、抗告意旨略以：抗告人即被告陳無雙已完成戒癮治療，有新
    北市立聯合醫院之診斷書可參；且本件採尿通知單未載收文
    者姓名。另外，110年1月8日警方辦案所代開拘票，留置被
    告警局一晚，及於110年1月12日持搜索票至其家中，所開拘
    票理由何在？為此提出抗告，請撤銷原裁定等語。
三、本院之判斷：
  ㈠原裁定關於何以認定抗告人確有上開施用第二級毒品犯行，
    以及應令入勒戒處所施以觀察、勒戒等節，已詳敘其依據及
    憑以認定之理由，經核與卷附之新北地檢署施用毒品犯尿液
    檢體監管紀錄表、台灣尖端公司之濫用藥物檢驗報告（以上
    見毒偵卷第2、3頁）、新北地檢署檢察官108年度毒偵字第2
    044號緩起訴處分書、109年度撤緩字第314號撤銷緩起訴處
    分書（見原審卷第25至30頁），以及被告之前案紀錄表（見
    本院卷第15至18頁）等事證相符。抗告人在本案犯行前之上
    開附命緩起訴處分，既因其未完成上開戒癮治療而經撤銷，
    即不能與完成「觀察、勒戒或強制戒治」之處遇同視，且其
    先前亦無受有觀察、勒戒或強制戒治等處分之執行紀錄，則
    其本案所為，依毒品危害防制條例第20條第1項規定，即應
    入勒戒處所觀察、勒戒，原審因而准許檢察官之聲請而為此
    處分，核無違誤。
　㈡抗告意旨雖以前詞置辯。惟查，其提出之新北市立聯合醫院1
    09年9月1日診斷書雖記載「該員已完成二級毒品緩起訴戒癮
    治療」等語（見本院卷第9頁），然其於上開附命緩起訴處
    分期間內之109年9月8日，經新北地檢署觀護人採集之尿液
    檢體送檢驗後，呈現安非他命及甲基安非他命之陽性反應，
    已如上述，可見其於該附命緩起訴處分期間內仍未戒除毒品
    依賴，並無完成戒除毒癮之實際成效，是上開醫院診斷書所
    載已完成二級毒品緩起訴戒癮治療云云，徒具形式而無真正
    戒除毒癮之實質內涵。何況，如上所述，被告上開附命緩起
    訴處分，業經檢察官認其因再犯本案犯行，已屬未完成戒癮
    治療處遇，而加以撤銷，亦即被告經檢察官最終綜合評估仍
    認其未完成附命戒癮處遇，則上開診斷書所載情形，已失其
    意義，自無從憑此作為其有完成戒癮治療之依據。又新北地
    檢署觀護人於109年9月8日對抗告人所採集之尿液，係經其
    到場接受採尿並簽名確認，有卷附該署施用毒品犯尿液檢體
    監管紀錄表可憑（見毒偵卷第2頁），是其提出之新北地檢
    署觀護人室採驗尿液通知單之收文者欄，雖未記載姓名（見
    本院卷第13頁），仍不影響本件採尿之正確性。至於抗告意
    旨所稱之拘票、留置、搜索云云等情，與本案無關，本院無
    權就此等超出原裁定處分標的以外之事項為論斷，其執此抗
    告，於法不合。　　
四、綜上所述，原審裁定以抗告人施用第二級毒品之犯行事證明
    確，且抗告人既未曾受觀察勒戒、強制戒治處分之執行完畢
    ，或完成等同於該等處分之戒癮處遇，乃依檢察官之聲請，
    裁定令其入勒戒處所施以觀察、勒戒，核無違誤。本件抗告
    為無理由，應予駁回。
據上論斷，依刑事訴訟法第412條，裁定如主文。
中　　華　　民　　國　　110 　年　　5 　　月　　31　　日
                  刑事第二十二庭審判長法　官  洪于智
                                      法  官  汪怡君
                                      法  官  陳銘壎
以上正本證明與原本無異。
不得再抗告。
                                      書記官  吳思葦
中　　華　　民　　國　　110 　年　　5 　　月　　31　　日